臺灣高雄地方法院刑事判決　　　　　　　94年度易字第822 號
　　公　訴　人　臺灣高雄地方法院檢察署檢察官
　　被　　　告　丙○○
上列被告因詐欺案件，經檢察官提起公訴（93年度偵字第15343
號），本院判決如下：
    主  文
丙○○幫助共同意圖為自己不法之所有，以詐術使人將本人之物
交付，處有期徒刑肆月，如易科罰金，以佰元折算壹日。
    事  實
一、丙○○可預見將自己金融帳戶提供他人使用，可能幫助他人
    遂行詐欺取財之犯罪目的，竟仍以縱有人以其金融帳戶實施
    詐欺取財犯行，亦不違背其本意之幫助犯意，於不詳時、地
    將自己所有之中華郵政股份有限公司板橋溪崑郵局帳戶（帳
    號：00000000000000000 號，起訴書誤載為00000000000000
    00000 號）之存簿與金融卡（下稱本件帳戶資料），交付不
    詳詐欺犯罪集團使用。該詐欺犯罪集團以本件帳戶資料為詐
    欺犯罪工具，於民國91年12月30日14時20分許，在甲○○○
    （另案經本院92年度易字第2353號案件審理中）任職之診所
    內，由甲○○○向診所負責人丁○○稱：「國稅局來電退稅
    ，要求提供金融機構帳戶提款卡轉帳匯款」，致丁○○因此
    陷於錯誤，將附表所示金融卡交付甲○○○，甲○○○於附
    表所示之時間、地點，將附表所示之款項，轉帳匯款入本件
    帳戶。嗣丁○○發覺有異，質問甲○○○後始知上情。丙○○則於91年12月30日（同日）立即向郵局辦理儲金簿掛失，
    復於92年1 月13日辦理補發存摺。
二、案經臺灣高雄地方法院檢察署檢察官主動偵查起訴。
    理  由
壹、程序方面
    本件被告及檢察官均對本院所提示證據之證據能力均不爭執
    ，本院審酌各該證據作成之情況，認為適當，依刑事訴訟法
    第159 條之5 得作為證據，核先敘明。
貳、實體方面
一、訊據被告丙○○矢口否認上揭犯行，辯稱：伊沒有將本件帳
    戶資料交予他人，本件帳戶資料係遺失云云。經查：
（一）被害人丁○○所有如附表所示之金融卡，於91年12月30日
      由甲○○○以ATM 轉帳4 筆金額至本件帳戶，每筆金額均
      為新臺幣（下同）99,869元，該4 筆款項隨即遭提領完畢
      之事實，業據被害人丁○○於警詢指述綦詳，核與證人甲○○○證述相符（均見92年4 月9 日警詢筆錄各1 份），
      並有自動付款機存戶交易明細表4 張等資料附卷可稽（見
      警卷），足認被害人指述因受騙，而將其所有如附表所示
      之金融卡交付予甲○○○，匯款4 筆金額至本件帳戶乙節
      ，應屬事實。
（二）本件帳戶資料係在91年12月13日申請開戶，開戶時僅存入
      100 元，91年12月19日核發提款卡，91年12月20日申請語
      音密碼，至91年12月30日始有從丁○○所有如附表所示帳
      戶匯入99,869元，立即在當日提領上開款項，並申請掛失
      本件帳戶資料之事實，有中華郵政股份有限公司儲匯處94
      年1 月10日儲字第0940000036號函在卷可查（見93年度偵
      字第15343 號卷第58、59頁），核與被告自承申辦本件帳
      戶各項資料時間相符。另被告雖辯稱本件帳戶有遺失，卻
      對遺失過程無法清楚說明，又被告掛失本件帳戶時間，係
      在本件帳戶有多筆大額金錢匯入，隨即遭人於同日提領後
      為之，尚難令本院對被告所辯產生合理之心證，堪認被告
      所辯委無足採。
（三）另自詐騙集團之角度審酌，渠等既知利用他人之帳戶掩飾
      犯罪所得，當知社會上一般正常之人如帳戶存摺、提款卡
      、印鑑遭竊或遺失，為防止拾得或竊得之人盜領其存款或
      做為不法使用而徒增訟累，必於發現後立即報警或向金融
      機構辦理掛失止付，在此情形下，如仍以該帳戶作為犯罪
      工具，則在渠等向他人詐騙，並誘使被害人將款項匯入該
      帳戶後，極有可能因帳戶所有人掛失止付而無法提領，則
      渠等大費周章從事於犯罪之行為，甘冒犯罪後遭追訴、處
      罰之風險，卻只能平白無故替原帳戶所有人匯入金錢，而
      無法得償犯罪之目的，是以犯罪集團若非確定該帳戶所有
      人不會報警或掛失止付，以確定渠等能自由使用該帳戶提
      款、轉帳，當不致於以該帳戶從事犯罪。再衡以由被害人
      丁○○所有如附件所示帳戶，於91年12月30日匯入4 筆金
      額至本件帳戶，於同日隨即遭領取，更足見該詐騙集團，
      於向被害人詐騙時，確有把握該帳戶不會被帳戶所有人掛
      失止付。而此等確信，在該帳戶係拾得或竊得之情形，實
      無發生之可能。是被告辯稱遺失本件帳戶資料乙節，顯不
      足採，其確有將上開帳戶之存摺、提款卡及密碼提供予不
      詳人士作詐騙工具使用之事實，應堪認定。
（四）再按金融帳戶係個人理財之工具，一般人向金融機構開設
      帳戶，並無任何法令之限制，只須提出身分證、印章即可
      辦理開戶申請，此為眾所週知之事實，則依一般人之社會
      生活經驗，苟見他人不自己申請開立帳戶而蒐集不特定人
      之帳戶使用，衡情應當明知對於收集之帳戶乃係被利用為
      與財產有關之犯罪工具。而被告乃係一位心智健全之成年
      人，對此當無不知之理，其竟提供自己帳戶以供他人使用
      ，應足認被告顯然明知該帳戶係供他人用於財產犯罪而供
      存入某筆資金後，再行領出之用，且該筆資金之存入及提
      領過程係有意隱瞞其流程及行為人身份曝光之用意，其顯
      有幫助他人詐欺取財之不確定故意至明。綜上，本案事證
      明確，被告犯行堪予認定，應依法論科。
二、查前開詐欺犯罪集團基於意圖為自己不法所有之詐欺犯意聯
    絡，佯稱國稅局退稅之犯罪手法，致使被害人丁○○陷於錯
    誤，將附表所示金融卡交付給甲○○○，由甲○○○匯入如
    附表所示之款項至本件帳戶，而本案被告丙○○提供本件帳
    戶予真實姓名年籍均不詳之詐欺犯罪集團，未實際參與詐欺
    取財之行為，僅幫助不詳成年人詐騙被害人，被告主觀上係
    以幫助他人犯罪之意思而參與犯罪構成要件以外之行為，核
    被告所為，係犯刑法第339 條第1 項、第30條第2 項之幫助
    詐欺取財罪，其為幫助犯，應依同法第30條第2 項之規定減
    輕其刑。爰審酌被告將個人帳戶提供他人犯罪使用，紊亂社
    會正常交易秩序，並使不法之徒藉此輕易詐取財物，致檢警
    執法人員難以追查緝捕，助長詐騙集團詐取財物之犯罪風氣
    ，所造成危害自非輕微，犯後猶飾詞否認，態度非佳，難認
    已有悔意等一切情狀，量處如主文所示之刑，並諭知易科罰
    金之折算標準，以資懲儆。另被告固坦承自92年1 月14日起
    至92年1 月17日止，先後從本件帳戶提領100,000 元，惟匯
    入本件帳戶之款項非僅止於丁○○受詐騙之4 筆金額，此有
    本件帳戶客戶歷史交易清單在卷可查（見93年度偵字第1534
    3 號卷第59頁），無從證明被告從本件帳戶領取之金額，係
    基於與上開詐欺犯罪集團犯意聯絡、行為分擔詐得之款項，
    亦無證據證明有與上開詐欺集團有何共謀詐欺取財之犯意聯
    絡，故不論被告為詐欺犯行之共同正犯，附此敘明。
據上論斷，應依刑事訴訟法第299 條第1 項前段，刑法第30條第
2 項、第339 條第1 項、第41條第1 項前段，罰金罰鍰提高標準
條例第1 條前段、第2 條，判決如主文。
本案經檢察官乙○○到庭執行職務。
中　　華　　民　　國　　94　　年　　12　　月　　20　　日
                  刑事第二庭  審判長法　官  邱永貴
                                    法  官  高思大
                                    法  官  何佩陵
以上正本證明與原本無異。
如不服本判決，應於收受送達後10日內向本院提出上訴書狀。
中　　華　　民　　國　　94　　年　　12　　月　　20　　日
 　　　　　　　　　　　　　　       書記官  張家瑜
附錄
刑法第339條第1項
意圖為自己或第3 人不法之所有，以詐術使人將本人或第3 人之
物交付者，處5 年以下有期徒刑、拘役或科或併科1,000 元以下
罰金。
附表：丁○○所有第一銀行金融卡（帳號：00000000000號）
┌────┬───────────────┐
│時    間│匯入本件帳戶之款項（丙○○所有│
│地    點│，帳號：00000000000000000號） │
├────┼───────────────┤
│91.12.30│每筆金額新臺幣（下同）99,869元│
│16時9 分│共4 筆                        │
│在第一銀│                              │
│行五甲分│                              │
│行      │                              │
└────┴───────────────┘
